【裁判字號】    97,訴,201
【裁判日期】    971013
【裁判案由】    損害賠償
【裁判全文】
臺灣苗栗地方法院民事判決               97年度訴字第201號
原      告  丙○○
訴訟代理人  戊○○
被      告  己○○
訴訟代理人  江錫麒律師
複代理人    黃淑齡律師
上列當事人間因請求損害賠償事件，本院於民國97年10月9日言
詞辯論終結，判決如下：
    主  文
被告應給付原告新臺幣肆仟元，及自民國九十六年七月十三日起
至清償日止，按週年利率百分之五計算之利息。
原告其餘之訴駁回。
訴訟費用由被告負擔千分之三，餘由原告負擔。
本判決第一項得假執行。
    事實及理由
一、原告起訴意旨略以：
（一）被告因其與他人共有之苗栗縣南庄鄉○○里○段獅頭驛小
      段第92之49土地欲出售，為便利鑑界及提高賣價，竟基於
      毀損犯意，僱請挖土機，在其上開土地整地，並於民國95
      年3 月18日，越界將原告同段之第92之71、92之72、92之
      73地號等3 筆土地（下稱「系爭3 筆土地」）一起整平，
      毀損原告在系爭3 筆土地上之油桐樹約30棵、麻布樹約20
      棵，共約50棵，每棵市價約新臺幣（下同）1,600 元，合
      計8 萬元。復毀損系爭3 筆土地之水土保持，將大石頭搬
      走，使系爭3 筆土地失去水土保持功能，若逢大雨土質鬆
      脫，必將使系爭3 筆土地變成流水區，嚴重侵害原告之權
      益，為保護土地之完整性，必須興建護岸工程，96年5 月
      間之估價，即達1,104,125 元，現物價上漲，不足額由原
      告負擔。爰依民法第184 條第1 項規定，提起本件訴訟，
      請求被告給付前述樹木價額8 萬元，以及前述護岸水土保
      持興建費用0000000 元，共計1,184,125 元。
（二）聲明：被告應給付原告1,184,125 元，及自96年7 月13日
      起至清償日止，按週年利率百分之5 計算之利息。並提出
      估價單、判決書影本等件為證。
二、被告答辯意旨略以：
（一）被告否認有將系爭3 筆土地上之石頭搬走，僅係單純毀損
      樹木，又被告並未破壞系爭3 筆土地之水土保持。又該遭
      被告毀損之樹木，主張依偵查中原告陳述之4,000 元計算
      。
（二）聲明：駁回原告之訴。
三、按「因故意或過失，不法侵害他人之權利者，負損害賠償責
    任。故意以背於善良風俗之方法，加損害於他人者亦同」，
    民法第184 條第1 項定有明文。又按：「當事人主張有利於
    己之事實者，就其事實有舉證之責任。但法律別有規定，或
    依其情形顯失公平者，不在此限」，民事訴訟法第277 條定
    有明文。因此原告向被告請求侵權行為損害賠償，須對其因
    被告之不法行為受有損害之事實，負舉證責任。再按：「損
    害賠償之債，以有損害之發生及有責任原因之事實，並二者
    之間，有相當因果關係為成立要件。故原告所主張損害賠償
    之債，如不合於此項成立要件者，即難謂有損害賠償請求權
    存在」，最高法院著有48年臺上字第481 號判例，可資參照
    。末按：「主張法律關係存在之當事人，須就該法律關係發
    生所須具備之特別要件，負舉證之責任。而此特別要件之具
    備，苟能證明間接事實並據此推認要件事實雖無不可，並不
    以直接證明者為限，惟此經證明之間接事實與要件事實間，
    須依經驗法則足以推認其因果關係存在者，始克當之。倘負
    舉證責任之一方所證明之間接事實，尚不足以推認要件事實
    ，縱不負舉證責任之一方就其主張之事實不能證明或陳述不
    明、或其舉證猶有疵累，仍難認負舉證責任之一方已盡其舉
    證責任，自不得為其有利之認定」（最高法院91年度臺上字
    第1613號判決意旨參照）。
四、關於原告主張前述樹木之損害賠償部分，經查：
（一）被告自承：有毀損原告之樹木等語（見本案卷第36頁），
      且對原告主張遭被告毀損之樹木種類及數量，均不爭執，
      是被告故意不法侵害原告前述樹木所有權之事實，應堪認
      定。
（二）原告之訴訟代理人於偵查中，陳稱：原告之土地被毀損油
      桐樹約30棵，價值約3,000 元、雜樹（麻布樹）約20棵，
      價值1,000 元，共計被毀損4,000 元等語（見臺灣苗栗地
      方法院檢察署95年度偵字第2635號卷第24頁）。本院依職
      權函詢苗栗縣政府每株油桐樹及每株麻布樹之價值，該府
      函覆本院：「查油桐樹及麻布樹現今利用方式皆以伐採後
      製成樹粉，再填充入太空包，供菇農使用，鮮少以株為單
      位估計其價值，而多採用每公噸木材重量估計其價格，依
      據行政院農業委員會林務局臺灣地區林產物價報告表，97
      年8 月份新竹林區管理處雜木價格為每公噸1,600 元」等
      語（見本案卷第49頁），本院參酌油桐樹及麻布樹價值並
      無以株計算者，且即使加工後之樹粉，每公噸亦僅1,600
      元，故應以原告訴訟代理人前述於偵查中之陳述，較為可
      採，即被告毀損之前述樹木總價值為4,000 元，此價值為
      被告所是認（見本案卷第37頁），且本院96年度易字第29
      5 號刑事確定判決，亦同此認定。
（三）綜上所述，原告請求被告賠償前述遭被告毀損之樹木價值
      ，在4,000 元範圍內為有理由，應予准許，此部分應依民
      事訴訟法第389 條第1 項第5 款規定，依職權宣告假執行
      ，逾此部分為無理由，應予駁回。
五、原告主張系爭3筆土地水土保持受被告損害之部分，經查：
（一）原告另主張：系爭3 筆土地因被告不法侵害之前述整地行
      為，致其水土保持能力遭破壞，致需支出1,104,125 元以
      上之護岸費用等語。被告則抗辯：其僅清除雜草整地，並
      未搬走系爭3 筆土地之砂、石或破壞其水土保持等語。因
      此揆諸前揭說明，原告需舉證其系爭3 筆土地，因被告95
      年3 月18日之整地行為，致受有水土保持方面之損害，從
      而原告亦需證明，系爭3 筆土地於被告前述整地行為前、
      後，有何不同，否則本院無法判斷系爭3 筆土地在被告前
      述整地行為前，原本即有水土保持能力上之缺失，或因被
      告之前述整地行為，始有水土保持工程之必要，或系爭3
      筆土地，因被告前述之整地行為，致喪失百分之幾或如何
      程度之水土保持能力，以明被告之前述整地行為與原告系
      爭3 筆土地之水土保持需求間，有何相當因果關係。
（二）證人丁○○於偵查中證稱：伊作山坡地買賣，原告訴訟代
      理人戊○○於95年1 月帶伊去看地，要買賣，去看情形是
      一些油桐、雜樹茂盛，沒有算幾棵，就很多樹，被挖了之
      後，跟戊○○去看，看的情形，是跟以前不一樣等語（見
      前述偵卷第107 頁），然其證言無法證明被告有何破壞系
      爭3 筆土地水土保持之事實。原告於本案所聲請詢問之證
      人甲○○（見本案卷第53頁）到庭結證稱：「（法官問：
      苗栗縣南莊鄉○○里○段獅頭驛小段第92-71 、92-72 、
      92-73 地號土地知否在哪裡？）答：知道。（法官問：為
      何知道？）答：我幫他做過一天工。（法官問：做什麼工
      ？）答：清除草，整理樹木。（法問：為何要除草？）答
      ：草會長，要清理。（法官問：一天工資多少？）答：兩
      千元。（法官問：是誰請你的？）答：在場的原告訴代。
      （法官問：民國幾年月的事情？）答：92年3 月份的時候
      。（法官未告知照片拍攝之時間，而提示本案卷第43、44
      頁照片問：當時前述的土地是不是像43、44頁的相片？）
      答：當時地面有很多樹，地面跟道路差一點點。（法官問
      ：跟43、44頁的相片照起來，有何不同？）答：那麼多年
      ，有點模糊，只去過一天。（法官：請你再回憶一下，當
      時跟現在照片中的樣子有何差別？）答：這兩張照片已經
      沒有什麼樹木。（法官問：除了樹木以外，還有什麼差別
      ？）答：這麼多年，我忘記了，我除草的時候，就是有很
      多樹木，沒有那麼認真去辨識。（法官問：當時土地的高
      度跟這兩張照片有何差別？）答：證人那麼多年，光看這
      兩張照片我哪裡懂。（法官問：當時的土地每一個角落是
      否跟路面同？）答：土地那有平的，都是高高低低。（法
      官問：你能不能很精確的指出，當時這3 筆土地到底哪裡
      高哪裡低？跟現在有何不一樣？如果現在要請你去現場指
      證，你能不能很精確的指出，這3 筆土地每一個角落，跟
      你去除草當時有什麼不一樣，指出讓人家腦海裡面可以有
      一個當時土地到底是怎麼樣的圖像出來？）答：沒辦法，
      太多年，而且我天天經過不同的工作，我沒有辦法回答這
      個問題」（見本案卷第60至62頁），姑且先無論證人甲○
      ○上次目睹系爭3 筆土地之時間，係92年3 月間，被告前
      述95年3 月間之整地行為，距其已有相當時日，證人甲○
      ○之前述證言，並無法證明被告有何破壞系爭3 筆土地水
      土保持之事實。
（三）證人即受雇被告為前述整地行為之乙○○（經臺灣苗栗地
      方法院檢察署95年度偵字第2635號不起訴處分確定，見本
      案卷第70、74、75頁），於偵查中陳稱：伊係將整片土地
      上下段整平到與河邊界線，整地前有雜樹、雜草（麻布樹
      ），砍25棵左右及雜草清除，大棵樹還留存，沒有其他有
      價樹木等語（見前述偵卷第14頁）。於本院言詞辯論時，
      經提示本案卷第43、44頁被告提出系爭3 筆土地現狀之照
      片（原告自承為系爭3 筆土地現狀之照片，見本案卷第40
      頁），在未告知該2 張照片係在何時拍攝之情形下，證人
      乙○○到庭結證稱：「（法官問：有無在95年3 月28日左
      右到苗栗縣南莊鄉○○○○段獅頭驛小段第92之71、92之
      72、92之73地號土地那裡去？）答：有。（法官問：去做
      什麼？）答：去除草。（法官問：還有？）答：除草跟一
      些野小樹山黃麻。（法官問：有沒有把這3 筆土地上面的
      泥土或者砂石移去別的地方？）答：沒有。（法官問：有
      沒有改變這3 筆土地地基的高度？）答：沒有。（法官問
      ：當時除了把一些樹木除掉以外，有沒有破壞這3 筆土地
      的水土保持？）答：沒有。（法官問：當時現場是否有挖
      土機？）答：有。（法官問：有把這3 筆土地的土石挖走
      ？）答：沒有。（法官問：那麼挖土機在現場是做什麼用
      途？）答：扒草。（法官問：當時這3 筆土地上面，有沒
      有房屋或地上物？）答：沒，就只有山黃麻，還有雜草。
      （法官問：被告己○○或你有沒有在現場造成這3 筆土地
      的泥土鬆動，使得水土在大雨的時候容易流失，或破壞其
      他水土保持？）答：沒有，那裡離水溝很高。（法官問：
      法官你在除草時，有沒有把大樹連根拔起，造成這3 筆土
      地的土石或泥土鬆動？）答：樹木不是很大，當然拔樹土
      地會鬆動，但不會影響土石。（法官問：這3 筆土地會不
      會因為你們的施作，造成土石比較容易流失？）答：天災
      地變我們不知道，但是那裡離水溝很高。（被告訴訟代理
      人問：樹木不是很大，大概是多大，有多少樹？）答：山
      黃麻很高，樹幹有大有小，但是我留大的起來。（被告訴
      訟代理人問：是否只有挖小的樹？）答：憑良心說，全部
      都山黃麻比較多，我有留大的樹。（法官問：山黃麻是否
      即麻布樹？）答：對。（法官提示本案卷第43、44頁照片
      ，問：你們施工前，這3 筆土地跟這兩張照片有什麼不一
      樣？）答：我記得就是這個樣子，上面第一張我看不出來
      ，下面第二張我看起來就是那個樣子」（見本案卷第62至
      65頁），足認被告並未以前述整地行為搬移系爭3 筆土地
      之土、石，或改變其高度，或損壞其水土保持，而由被告
      所提出前述系爭3 筆土地之照片顯示，系爭3 筆土地現已
      長出茂密草木，且距河水有相當高度，證人乙○○甚且證
      稱其整地前系爭3 筆土地之情形與該照片所顯示者，乃大
      致相同，足認被告並未破壞原告系爭3 筆土地之水土保持
      。
（四）綜上所述，原告並未能舉證證明被告有何破壞系爭3 筆土
      地水土保持之事實，亦未能證明因被告之前述整地行為，
      系爭3 筆土地始有水土保持工程之必要，或系爭3 筆土地
      因被告之前述整地行為，致喪失百分之幾或如何程度之水
      土保持能力，以明被告之前述整地行為與原告系爭3 筆土
      地之水土保持需求間，有何相當因果關係，以實其說，自
      難因原告之片面指述，即遽爾斷定被告必然有何破壞系爭
      3 筆土地水土保持之情事。又被告雖遭苗栗縣政府以違反
      水土保持法第12、23條第2項 規定，依同法第33條第1 項
      第2 款規定罰鍰（見前述偵卷第97、98頁），但該罰鍰之
      原因事實，係被告未依水土保持法規定申報核可即擅自開
      挖整地，並無法據以認定被告之前述整地行為，有何破壞
      系爭3 筆土地之水土保持情事。臺灣苗栗地方法院檢察署
      95年度偵字第2653號起訴書，亦認定被告並無違反山坡地
      保育利用條例第9 條第1 款至第9 款之開發、經營或使用
      行為，或同條例第10條之墾殖行為，故亦同此見解，從而
      原告請求被告給付系爭3 筆土地需支出之1,104,125 元護
      岸費用之部分，並無理由，此部分訴訟應予駁回。
六、訴訟費用之負擔：民事訴訟法第79條。
中    華    民    國    97    年    10    月    13    日
                  民事庭法  官  伍偉華
以上正本係照原本作成。
如對本判決上訴，須於判決送達後20日內向本院提出上訴狀。
                        書記官  黎東成
中    華    民    國    97    年    10    月    13    日


司法院資訊處製作；財團法人民間司法改革基金會備份。
